【裁判字號】    95,訴,435
【裁判日期】    951004
【裁判案由】    強盜
【裁判全文】
臺灣屏東地方法院刑事判決               95年度訴字第435號
公  訴  人  臺灣屏東地方法院檢察署檢察官
被      告  乙○○
                    （現於臺灣屏東看守所羈押中）
指定辯護人  本院公設辯護人丙○○
上列被告因強盜案件，經檢察官提起公訴（95年度偵字第2255號
），本院判決如下：
    主  文
乙○○意圖為自己不法之所有，攜帶兇器，以強暴至使不能抗拒
，而取他人之物，累犯，處有期徒刑柒年捌月。
    犯  罪  事  實
一、乙○○意圖為自己不法之所有，於民國95年3 月31日15時30
    分許，騎乘車牌號碼CK2-520 號重型機車，在屏東縣枋山鄉
    ○○村○道臺一線北向460 公里處右側約300 公尺之產業道
    路上，見甲○○獨自一人騎乘機車行經該地，竟強行將甲○
    ○攔下，並以不明刀械架住甲○○頸部，至使甲○○不能抗
    拒，而強取甲○○褲子右邊口袋中之現金新臺幣（下同）
    1,405 元（包括1 千元紙鈔1 張、1 百元紙鈔2 張、50元硬
    幣2 枚、10元硬幣9 枚、5 元硬幣2 枚及1 元硬幣5 枚），
    得手後隨即騎乘前開機車逃逸。甲○○返家後，即與其子朱
    德三及女婿黃文和駕車外出尋找乙○○，而於同日5 時許，
    在臺一線北向459 公里處發現騎乘機車之乙○○，惟乙○○
    隨即迴轉逆向逃逸，嗣經警獲報後，於同日17時30分許，在
    屏東縣獅子鄉獅子村獅子一巷26號前查獲乙○○，並扣得現
    金1,405 元（業經被害人甲○○具狀領回）。
二、案經屏東縣警察局枋寮分局報告臺灣屏東地方法院檢察署檢
    察官偵查起訴。
    理  由
一、按被告以外之人於審判外之言詞或書面陳述，除法律有規定
    者外，不得作為證據，刑事訴訟法第159 條第1 項固定有明
    文。惟被告以外之人於審判外之陳述，雖不符同法第159 條
    1 至之4 之規定，而經當事人於審判程序同意作為證據，法
    院審酌該言詞陳述或書面陳述作成時之情況，認為適當者，
    亦得為證據。又當事人、代理人或辯護人於法院調查證據時
    ，知有第159 條第1 項不得為證據之情形，而未於言詞辯論
    終結前聲明異議者，視為有前項之同意，同法第159 條之5
    亦定有明文。查本案證人陸寄香、朱宗明於警詢時之證述，
    為審判外之陳述而屬傳聞證據，公訴人、被告及辯護人於本
    院準備程序及審判程序中對於上開證人之證述暨其他相關具
    傳聞性質之證據資料之證據能力，均表示沒有爭執，且迄於
    言詞辯論終結前亦未聲明異議。本院審酌渠等陳述及證據資
    料作成時之情況，核無違法取證或其他瑕疵，認為以之作為
    證據為適當，上開證人於審判外之陳述及相關證據資料，自
    得做為證據。
二、訊據被告乙○○固坦承於前揭時、地騎乘黑色機車為被害人
    甲○○及其子朱德三、女婿黃文和發現，並請求伊停車時，
    伊並未停車而直接在該車道迴轉逃跑，嗣後跑到獅子鄉獅子
    村內一家雜貨店後為警查獲，並自伊身上扣得現金1,405 元
    ，且伊騎車時係戴黑色半罩式安全帽、著深藍色外套之事實
    ，惟矢口否認有何強盜犯行，辯稱：被害人在雜貨店第一次
    看到我時，猶豫很久，他說好像不是我，說搶他的好像是穿
    黑色外套，且扣案金錢是我作工賺的云云。經查：
（一）前揭犯罪事實，業據證人即被害人甲○○於偵查中及本院
      審理時結證綦詳，並有贓物認領保管單、犯案暨查獲地點
      簡圖、獅子鄉地圖各1 紙、被告穿著及機車照片8 幀在卷
      可稽。證人甲○○於偵查中證稱：有一位穿著深色外套、
      頭戴黑色安全帽、穿牛仔褲、著白色布鞋的男子騎機車繞
      到我前方把我攔下等語（見偵查卷第13頁）；於本院審理
      復證稱：被告騎黑色機車、戴黑色半罩式安全帽、戴眼鏡
      、沒有戴口罩，穿牛仔褲、白色布鞋，身材不會很胖，但
      是強壯，他的臉沒有遮，但因我當時很害怕，沒看清楚他
      的五官，我當時有沿路追歹徒等語綦詳（見本院卷第57、
      59頁），其對被告之穿著、身材、使用之交通工具等均描
      述甚詳，且確與被告經警查獲時之特徵大致相符。雖證人
      甲○○於警詢中就被告有無戴口罩、眼鏡等情，與其於審
      理中所述者有所出入，且表示不知被告鞋子之顏色等語，
      惟證人甲○○亦於本院審理時證稱：我在警局時還會怕，
      我受到驚嚇等語（見本院卷第58頁），足見被害人接受警
      詢時乃因於遭強盜當日，仍有驚魂未定之感，故其斯時因
      未能冷靜回想而就被告特徵描述略有不符，尚與常理無違
      。復參以證人甲○○於本院審理時證稱：案發後我回家找
      親屬出來追歹徒時，就有人幫我們報案，我有告訴我兒子
      、女婿，歹徒的身形與穿著等語（見本院卷第59頁）；而
      證人即發現被告之警員許振和於本院審理時證稱：案發當
      日下午4 時40分許我接獲勤務中心通報楓港發生機車強盜
      案，歹徒是穿黑色夾克、戴黑色安全帽、騎黑色機車、穿
      白色鞋子，我開車往獅子村找，我看到被告穿白色鞋子、
      旁邊停1 部黑色機車、機車上吊1 頂黑色安全帽，就停車
      下來詢問等語明確（見本院卷第14頁背面、第15頁），可
      知證人甲○○於遭強盜後返家求援時，即已清楚描述犯案
      歹徒之特徵暨鞋子顏色，警員始得依報案人之描述而發現
      被告，然其於同日嗣後接受警詢時卻反稱不清楚歹徒鞋子
      顏色等語，益徵證人甲○○於接受警詢時確係因驚魂未定
      而或有脫漏及不符，惟其嗣後冷靜回想後，於偵查中及本
      院審理時證述被告之特徵均清楚一致，自為可採。另就被
      告外套顏色部分，證人甲○○前後證述雖有黑色、藍色或
      深色等不同說法，惟參以證人陸寄香於接受警詢時亦稱被
      告係著黑色外套等語（見偵查卷第28頁），足徵此乃一般
      人極易誤認之處，惟就其乃深色外套部分實無二致，尚不
      足影響證人甲○○證言之可信性。
（二）次按刑事實務上之對人指認，乃犯罪後，經由被害人、共
      犯或目擊之第三人，指證並確認犯罪嫌疑人之證據方法。
      現行刑事訴訟法並無關於指認程序之規定，如何由證人正
      確指認犯罪嫌疑人，自應依個案之具體情形為適當之處理
      。指認之程序，固須注重人權之保障，亦需兼顧真實之發
      現，確保社會正義實現之基本目的。如證人於審判中，已
      依人證之調查程序，陳述其出於親身經歷之見聞所為指認
      ，並依法踐行詰問之程序後，綜合證人於案發時所處之環
      境，足資認定其確能對被告觀察明白，認知被告行為之內
      容，該事後依憑個人之知覺及記憶所為之指認客觀可信，
      並非出於不當之暗示，亦未違背通常一般日常生活經驗之
      定則或論理法則，又非單以證人之指認為被告論罪之唯一
      依據時，自不得僅因證人之指認程序與相關要領規範或其
      他學者個人之見解未盡相符，遽認其無證據能力（最高法
      院95年度台上字第1676號判決意旨參照）。查本件被害人
      甲○○於遭強盜時係遭持刀抵住頸部，眼部並未遭蒙蔽，
      且歹徒直接伸手進其口袋內拿取財物，並未戴口罩遮敝之
      情，業據證人甲○○於本院審理時證述明確（見本院卷第
      57頁），是被害人係近距離接近歹徒，對其面容自然印象
      深刻，依被害人於案發之初所處環境，已足資認定其確能
      對犯罪嫌疑人觀察明白；且被害人於遭強盜之初透過家人
      向警方報案，於尚未指認被告之前，即陳稱係遭一穿黑色
      夾克、戴黑色安全帽、騎黑色機車、穿白色鞋子之人強盜
      等情，已如前述，並於向家人求援後，與其子朱德三、女
      婿黃文和一同駕車搜尋犯案之人，而於省道臺一線北向車
      道上發現被告騎乘黑色機車，即向其子及女婿指稱該人即
      為強盜伊之人，亦據證人黃文和於偵訊時證述明確（見偵
      查卷第14頁）；證人甲○○並於本院審理時證稱：我們在
      臺一線上找到1 個騎機車的人，我依據他騎的機車、身形
      、體格、穿著確定那人就是搶我的人等語明確（見本院卷
      第59頁），則被害人於無其他誘導因素下，即能自公眾往
      來之道路上認出被告，是嗣後被害人於獅子村查獲被告處
      指認被告時，雖並未經警安排選擇性之指認程序，且於初
      看到未戴著安全帽的被告時略有遲疑，然證人甲○○亦證
      稱：我是在現場（查獲被告處）指認出被告的，當時除了
      被告之外，還有其他獅子鄉的人，有很多人，被告一戴上
      安全帽我就可以認出來是他，我從身形、體格、臉就指認
      出被告了，機車也認的出來等語（見本院卷第59、63頁背
      面），可見證人甲○○確係依其知覺及記憶內容中被告之
      特徵指認被告，並非出於不當之暗示，亦未違背通常一般
      日常生活經驗之定則或論理法則，應堪採信，而不能僅以
      其指認程序未盡符合相關要領規範，而否定其效力。
（三）又被告為警查獲時，於其身上扣得1 千元紙鈔1 張、1 百
      元紙鈔2 張、50元硬幣2 枚、10元硬幣9 枚、5 元硬幣2
      枚、1 元硬幣5 枚等情，為被告所自承，並有搜索扣押筆
      錄暨扣押物品目錄表1 份可佐。而證人甲○○於本院審理
      時結證稱：（問：你被強盜當天有無詳細算過你身上的錢
      ？）我有算，我沒有點過，但是我有看過才放入我的口袋
      ，放幾元我知道，我帶了1 張1 千元、2 張1 百元、2 個
      50元、10、5 元的我沒算幾個，我是先向警察說我帶多少
      錢，當時被告還沒掏錢出來等語，並反覆確認係伊先作筆
      錄，才拿叫被告拿錢出來等情明確（見本院卷第58頁）；
      證人即警員丁○○亦證稱：是被害人先說他被搶多少錢，
      然後才叫被告把身上的錢拿出來，是我帶被害人到（獅子
      村）現場指認時，被害人跟我說的等語（見本院卷第60頁
      背面），2 人證述互核相符，足認證人甲○○於尚不知被
      告身上所攜帶之金錢數額、細目時，即已對其遭強盜之金
      錢數額、細目描述甚詳，且確與被告身上之金錢數額、細
      目大致相符。至證人甲○○之警詢筆錄中，其所述被強盜
      金額雖係由「貳佰元紙鈔貳張」經警更改為「壹佰元紙鈔
      貳張」，惟參以被告經警扣得之紙鈔確僅有1 千元紙鈔1
      張、1 百元紙鈔2 張，並未見有2 百元之紙鈔，然經警提
      出自被告身上扣得之金錢詢問甲○○時，警詢筆錄該問題
      原亦係記載「貳佰元紙鈔貳張…，合計1405元」，係嗣後
      始經警更改為「壹佰元紙鈔貳張」，合計金額則未變更，
      可見該「貳佰元紙鈔」之記載確係筆誤無訛，尚不得據此
      即認證人甲○○於警詢時所證述遭強盜之金錢數額、細目
      係經他人不當暗示所為。
（四）此外，被害人遭強盜後，即向家人求援，並與其子朱德三
      、女婿黃文和一同駕車搜尋犯案之人，渠等並未攜帶任何
      器具，亦未帶棒球棒，嗣於省道臺一線北向車道上發現被
      告騎乘黑色機車，甲○○即向朱德三、黃文和指稱該人即
      為強盜伊之人，經朱德三要求被告停車後，被告沒有說話
      就馬上將車調頭逆向逃離等情，業據證人甲○○、朱德三
      、黃文和證述綦詳（見偵查卷第13至15頁，本院卷第59頁
      ），被告亦自承與證人朱德三素不相識，且朱德三僅向其
      表示「來，停車、停車」等語，伊即直接在該車道迴轉逃
      跑等語（本院卷第10頁背面），則被告與朱德三原既無仇
      怨，朱德三當時亦未有何兇惡之語，被告竟不顧自身及公
      眾交通安全，冒然於其行駛車道上逆向逃跑，其舉止已有
      可疑。且被告當時逃往獅子村時，在獅子村1 巷26號雜貨
      店詢問朱宗明、陸寄香，該處有無道路可以出去而不經過
      臺一線，嗣又騎車返回向朱宗明詢問可不可以用貨車帶伊
      出去，因為伊被楓港的人追殺等語，業據證人朱宗明、陸
      寄香證述綦詳（見警卷第27至31頁），是被告若認其係無
      故遭人追殺，自應向他人詢問警局之所在，或請求他人報
      警求援，然其卻僅向朱宗明、陸寄香詢問不經臺一線離開
      該處或不被他人發現之方法；且被告嗣後接受警詢時復稱
      其前往獅子村獅子一巷26號之目的係「去玩」，並未提及
      遭他人追殺之情，迨警詢以為何其於被害人以自小客車要
      將其攔下時逃逸，其始稱係害怕被打云云（見警卷第7 、
      8 頁），綜合上開被告於案發後之舉止，實與常情有違，
      益見被告所辯無足採信。
（五）綜上所述，被告所辯均係事後推諉卸責之詞，洵無足採。
      本件事證明確，被告犯行堪以認定。
三、查被告持以強盜之刀械，係屬與西瓜刀相似之刀械，業據證
    人甲○○證述明確，是其應屬金屬製、鋒利之器具，客觀上
    足以對人之生命、身體、安全構成威脅而具有危險性，顯為
    刑法第321 條第1 項第3 款所指之兇器。核被告乙○○攜帶
    兇器，以前開強暴手法，抑壓被害人之抗拒，使其喪失意思
    自由，自已達於不能抗拒之程度，係犯強盜罪而有刑法第
    321 條第1 項第3 款之情形，應成立刑法第330 條第1 項之
    加重強盜罪。被告行為後，刑法業於95年7 月1 日修正施行
    ，修正後刑法第47條第1 項規定：「受徒刑之執行完畢，或
    一部之執行而赦免後，5 年以內故意再犯有期徒刑以上之罪
    者，為累犯，加重本刑至二分之一。」，與修正前刑法第47
    條規定不同；修正後刑法關於累犯之規定，其5 年以內再犯
    之罪以故意犯為限，始應論以累犯。被告前於90年間因竊盜
    案件，經本院以90年度易字第1004號判決判處有期徒刑1 年
    確定，而於91年11月19日執行完畢；又於92年間因竊盜案件
    ，經本院以92年度易字第733 號判決判處有期徒刑10月確定
    ，而於93年8 月15日縮刑期滿執行完畢，有臺灣高等法院被
    告前案紀錄表1 份為憑，其於有期徒刑執行完畢後，5 年以
    內故意再犯本件有期徒刑以上之罪，不論依新舊法之規定，
    均應論以累犯，比較新舊法之結果，修正後刑法並無較有利
    於被告之情形，故應依刑法第2 條第1 項前段之規定，適用
    被告行為時即95年7 月1 日修正施行前之刑法第47條規定加
    重其刑。爰審酌被告素行不佳，持刀強盜年邁之被害人，惡
    性非輕，惟強盜之財物非鉅，亦無其他傷害被害人之行為，
    其犯罪之動機、目的、所生損害，及犯行未能坦承犯行，未
    見具體悔意之態度等一切情狀，量處如主文所示之刑。另被
    告所使用之刀械並未扣案，且無證據證明為被告所有，亦非
    違禁物，爰不予諭知沒收，附此敘明。
據上論斷，依刑事訴訟法第299 條第1 項前段、刑法第2 條第1
項前段、第330 條第1 項、修正前刑法第47條，判決如主文。
本案經檢察官陳川傑到庭執行職務
中    華    民    國    95    年    10    月    4     日
                  刑事第五庭  審判長 法  官   石家禎
                                     法  官   陳秀慧
                                     法  官   李宜娟
以上正本證明與原本無異。
如不服本判決應於收受本判決送達後10日內向本院提出上訴書狀
，其未敘述上訴理由者，並得於提起上訴後10日內向本院補提理
由書狀（均須按他造當事人之人數附繕本）「切勿逕送上級法院
」
中    華    民    國    95    年    10    月    11    日
                                     書記官   林香如
附錄本案論罪法條：
刑法第330條第1項：
犯強盜罪而有第321 條第1 項各款情形之一者，處7 年以上有期
徒刑


司法院資訊處製作；財團法人民間司法改革基金會備份。
